【裁判字號】    94,勞訴,42
【裁判日期】    950414
【裁判案由】    給付薪資等
【裁判全文】
臺灣板橋地方法院民事判決              94年度勞訴字第42號
原      告  乙○○
訴訟代理人  劉岱音律師
複代理人    林正隆律師
被      告  厚增企業股份有限公司
兼法定代理  甲○○
人
共      同
訴訟代理人  丙○○
上列當事人間請求給付薪資等事件，經本院於民國95年3月22日
言詞辯論終結，判決如下：
    主  文
被告應連帶給付原告新臺幣壹拾壹萬伍仟參佰陸拾肆元及自民國
九十四年五月二十八日起至清償日止，按週年利率百分之五計算
之利息。
原告其餘之訴駁回。
訴訟費用由被告負擔五分之一，餘由原告負擔。
本判決第一項得假執行；但被告如以新臺幣壹拾壹萬伍仟參佰陸
拾肆元為原告供擔保後，得免為假執行。
原告其餘假執行之聲請駁回。
    事實及理由
一、被告均未於言詞辯論期日到場，核無民事訴訟法第386 條各
    款所列事由，爰依原告之聲請，由其一造辯論而為判決。
二、按訴狀送達後，原告不得將原訴變更或追加他訴，但擴張或
    縮減應受判決事項之聲明者，不在此限，民事訴訟法第255
    條第1 項第3 款定有明文。原告於起訴狀繕本送達後，復於
    民國94年10月19日言詞辯論期日，將第一項聲明由被告應連
    帶給付原告新臺幣（下同）384,513 元，及自94年5 月28日
    起至清償日止按年息5%計算之利息，變更為被告應連帶給付
    原告116,655 元，及自起訴狀繕本送達翌日起至清償日止按
    年息5%計算之利息。嗣又將第二項聲明由被告厚增企業股份
    有限公司（以下簡稱「厚增公司」）應給付原告210,106 元
    ，及自94年5 月28日起至清償日止按年息5%計算之利息，變
    更為被告厚增公司應給付原告477,96 4元，及自起訴狀繕本
    送達翌日起至清償日止按年息5%計算之利息，核屬減縮與擴
    張應受判決事項之聲明，揆諸前開規定，均核無不合，應予
    准許。
三、原告主張：
（一）原告自83年8 月16日受僱於被告厚增公司擔任塗裝部門生
      產工作。因長期站立工作導致左側第五腰椎及第一薦椎脊
      狹窄症，分別於93年3 月、4 月、6 月、8 月經長庚紀念
      醫院開刀手術及門診治療。在該治療期間原告均依被告厚
      增公司規定辦理請假手續，公司亦均已准假在案。又原告
      於93年8 月10日經長庚醫院復診，醫生囑言：仍不宜工作
      ，應再休養約2 週，經原告向被告厚增公司提出繼續請假
      之申請，並以存證信函請假在案，然至93年8 月26日原告
      欲返被告厚增公司上班時，遭被告以自93年8 月11日即予
      解僱為由拒絕原告上班，被告厚增公司並於93年8 月11日
      即自行辦理原告退保勞工保險。按原告93年1 月至8 月分
      別請病假30日、事假2 日及特別休假15日，仍有請病假及
      事假之權益，是原告因病提出請假申請，竟遭被告厚增公
      司否准，此其間並無勞動基準法第12條第6 項之情形，故
      被告厚增公司片面不法終止勞動契約，不生終止之效力。
（二）被告厚增公司僅給付原告薪資至93年8 月10日止，故自93
      年8 月11日起迄至原告通知被告厚增公司終止雙方勞動契
      約之日止，已逾8 個月，原告自得依勞動基準法第14條第
      1 項第5 款之規定，除已於94年4 月28日以存證信函通知
      被告厚增公司外，並以本訴狀再次通知被告，終止與被告
      間之勞動契約，而依勞基法第14條第4 項之規定準用第17
      條之規定，請求被告厚增公司給付原告資遣費。
（三）原告自90年3 月至93年2 月間平均工資為26,323元，依勞
      工保險條例第14條第2 項規定及勞工保險被保險人投保薪
      資分級表明文，原告之投保薪資應為26,400元，詎料，被
      告厚增公司自90年4 月1 日起，僅將原告投保22,800元之
      級距，顯已違反勞工保險條例第72條第2 項規定，業已損
      及勞工之權益，依勞工保險條例第72條第2 項及民法第18
      4 條之規定，應由被告厚增公司負損害賠償之責。損失金
      額為116,655 元。又按公司法第23條第2 項之規定「公司
      負責人對於公司業務之執行，如有違反法令致他人受有損
      害時，對他人應與公司負連帶賠償之責。」，被告厚增公
      司違反勞工保險條例，將投保薪資金額以多報少，公司法
      定代理人甲○○於執行公司業務，顯有違反上開法令，致
      原告受有損害。故被告甲○○應就應付予原告之勞保投保
      薪資金額以多報少之部分，與被告厚增公司負連帶賠償之
      責。
（四）綜上，原告請求之金額，計算如下：
  １、薪資部分：
    (1)原告每月本薪17,825元，技術津貼3,000元，交通伙食費4
      ,092 元，計24,917元。
    (2)自93年8月11日起至93年8月25日止共計15日，請病假應領
      半薪6,028元（24,917×15/3×1/2＝6,028）。
    (3)自93年8月26日起至93年8月31日止計9日，應領薪資7,234
      元（24,917×9/31＝7,234）。
    (4)自93年9月起至94年3月止，共7月，應領薪資174,419元（
      24,917×7＝174,419）。
    (5)94年4月1日起至同年4月27日止，共計27日，應領薪資22,
      425 元（24,917×27/30＝22,425）。
    (6)共計210,106元（6,028＋7,234＋174,419＋22,425=210,
      106 ）。
  ２、資遣費部分：
      原告自83年8月16日起至94年4月27日止，年資共計10年8
      個月又12日，原告終止勞動契約前六個月平均工資為24,
      917元，依勞動基準法第17條之規定，被告應給付原告10
      又9/12之月平均工資，即被告厚增公司應給付之資遣費計
      267,858元【24,917×(10＋9/12)＝267,858】。
  ３、勞保老年給付損失：
      原告退保當月起前之年平均月投保薪資本應為26,333元，
      惟被告厚增公司平均月投保薪資為23,000元，差額3,333
      元，而原告應可申領35個月之老年給付，故受有損失116,
      655 元（3,333 ×35＝116,655）。 應由被告二人負連帶
      賠償。
（五）為此，聲明：(1)被告厚增公司應與被告甲○○連帶給付原
      告116,655元及自94年5月28日起至清償日止，按週年利率
      百分之五計算之利息。(2)被告厚增公司應給付原告477,96
      4元及自94年5月28日起至清償日止，按週年利率5 %計算
      之利息。(3)願擔保請准宣告假執行。
四、被告未於言詞辯論期日到場，惟其以書狀所為之聲明及陳述
    如后：
（一）本件之前因乃原告於93年3 月開刀前，與同事閒聊時自稱
      因幾年前於三峽恩主公醫院之開刀不順利，故需再予開刀
      。因原告已為老員工，自3 月份起及多次以診斷書送交被
      告請假，被告均完全同意並予配合，並同意予以留職停薪
      。該期間之請假均由原告之夫秦芳男先生代理，被告以禮
      代之，並轉達慰問之意。當時因原告請假時數已近屆滿，
      就此，原告委任人即其夫秦芳男先生表示請假屆滿後要辦
      理退休，被告表示同意並告知將全力配合。奈何請假日數
      屆滿後，原告委任人即其之夫秦芳男先生竟一改主張不辦
      理退休，而要申請職災給付，並要求給予原告公傷假，被
      告以依法律規定無法給予公傷假為由，拒絕外並以電話通
      知原告應前來上班，原告卻置若罔聞不予理會，被告只得
      依法解僱。
（二）原告起訴理由概以自83年8 月16日起受雇於被告公司擔任
      生產部門工作，並謂因長期站立工作導致左側第五腰椎及
      第一薦椎脊狹窄症云云，自行稱為勞動職業災害，就此部
      份勞工保險局於93年10月22日已認定非屬職業病傷害。
（三）原告主張93年1 至8 月請假日數分別為病假30日，事假2
      日，特別休假15日等語，並非事實。依出勤紀錄卡，原告
      自93年1 月起至同年8 月10日止，請假紀錄分別為病假30
      日，事假14日，依勞工請假規則第7 條之規定，原告請假
      時數已滿。原告於請假日數屆滿前，被告即告知原告並表
      示無法同意再予請假，請其注意請假日數，原告並於8 月
      9 日表示將於8 月10日請事假，被告亦予照准並告知請假
      日數已滿，之後已不得再請假。嗣原告再欲請公傷假，被
      告依法不予同意，而於93年8 月11日電話通知要求原告前
      來上班，惟原告表示拒絕，被告遂依勞動基準法第12條例
      第1 項第6 款之規定於93年8 月14日終止勞動契約。依勞
      動基準法第18條之規定，原告無權請求預告期間工資及資
      遣費。
（四）復就被告請求老年給付短少之差額部份，亦非有據。查原
      告主張被告將其薪資以多報少致影響其權利，惟本調整係
      應原告強烈要求，俾求負擔較少之保費，被告乃遵其指示
      辦理，否則何以3 年多來原告均未曾主張？亦未表示？被
      告係依照原告指示而申報，其損害當由原告自己承擔。
五、兩造不爭執之事實：
（一）原告主張其自83年8 月16日起受僱於被告厚增公司擔任塗
      裝部門生產工作，因左側第五腰椎及第一薦椎脊狹窄症，
      分別於93年3 月、4 月、6 月、8 月經長庚紀念醫院進行
      開刀手術及門診治療，治療期間原告均依被告厚增公司規
      定辦理請假手續，公司亦均已准假在案之事實，業據其提
      出勞工保險被保險人投保資料表（明細）影本1 紙、長庚
      紀念醫院診斷證明書影本5 紙、被告厚增公司93年8 月31
      日北府勞資字第0930587812號書函影本1 紙為證（94年度
      板勞調字第22號卷第7 、9 至14頁），並為被告所不爭，
      堪信為真實。
（二）原告主張被告厚增公司自90年4 月1 日起，僅為其投保22
      ,8 00 元之勞工保險投保薪資級距，將其薪資以多報少，
      以及其嗣向被告厚增公司提出繼續請假之申請，然被告厚
      增公司即於93年8 月11日將其退保勞工保險乙節，亦據其
      提出勞工保險被保險人投保資料表（明細）影本1 紙、勞
      工保險局93年12月1 日保承工字第09360550381 、093605
      50382 號函影本共3 紙為證（94年度板勞調字第22號卷第
      7 、19至21頁），且為被告所不爭，自堪信為真。
六、本件之爭點與本院之判斷：
    原告主張其於93年8 月26日欲返回被告厚增公司上班時，遭
    被告以自同年8 月11日即予解僱為由，拒絕原告上班，原告
    因病本有請假之權，並無勞動基準法第12條第6 項之情形，
    被告厚增公司乃片面不法終止勞動契約，此外，被告厚增公
    司違反勞工保險條例第72條第2 項之規定，擅將原告投保薪
    資以多報少，業已損及原告權益等語，為被告所否認，並以
    前開情詞置辯。是以，本院審酌兩造之攻擊防禦方法，認本
    件爭點在於：（一）被告厚增公司依勞動基準法第12條第6
    項規定終止與原告間之勞動契約是否合法？若不合法，則原
    告嗣後得否不經預告終止與被告厚增公司間之勞動契約，並
    請求薪資、資遣費等部分？（二）被告厚增公司是否未經原
    告同意，將原告勞工保險投保薪資以多報少？被告厚增公司
    與被告甲○○應否連帶賠償原告因此短領老年給付之損害？
    茲分別審理論究如下：
（一）被告厚增公司依勞動基準法第12條第6 項規定終止與原告
      間之勞動契約是否合法？若不合法，則原告嗣後得否不經
      預告終止與被告厚增公司間之勞動契約，並請求薪資、資
      遣費等部分？
  １、按勞工請假時，應於事前親自以口頭或書面說明請假理由
      及日數。但遇有急病或緊急事故，得委託他人代辦請假手
      續。辦理請假手續時，雇主得要求勞工提出有關證明文件
      。內政部依勞動基準法第43條規定訂定之勞工請假規則第
      10條定有明文。次按勞工無正當理由繼續曠工3 日者，雇
      主得不經預告終止契約，勞動基準法第12條第1 項第6 款
      亦定有明文。
  ２、原告主張93年1 月至8 月分別請病假30日、事假2 日及特
      別休假15日，仍有請病假及事假之權益。其於同年8 月10
      日因病向被告厚增公司提出請假申請，並以存證信函請假
      在案，然至同年月26日原告欲返被告厚增公司上班時，遭
      被告厚增公司以自同年月11日即予解僱為由，拒絕原告上
      班。原告因病本有請假之權，並非勞動基準法第12條第6
      項所規定之「無正當理由連續曠工」，被告厚增公司乃片
      面不法終止勞動契約云云，為被告所否認，並辯稱：原告
      自93年1 月起至同年8 月10日止，請假紀錄分別為病假30
      日、事假14日，依勞工請假規則第7 條之規定，原告請假
      時數已滿。詎原告之夫秦芳男於請假時數屆滿之同年8 月
      10日，以要申請職災給付為由，要求被告厚增公司給予原
      告公傷假，被告厚增公司乃以是否職災未經認定，依法無
      法給予公傷假為由，不予同意，並於翌日以電話通知原告
      前來上班，惟為原告所拒，被告遂依勞動基準法第12條第
      1 項第6 款之規定，於93年8 月14日終止勞動契約等語。
      經查：
    (1)被告厚增公司辯稱原告係要求其給予公傷病假，惟依法礙
      難照准等語，業據證人徐燕紅於前案到庭證稱：「93年8
      月10日聲請人（即原告）沒有來上班，接近中午聲請人的
      先生到公司，拿著早上醫生開的診斷書要請公傷病假，我
      當場拒絕，我有告訴聲請人的先生說，因為勞保局尚未審
      核通過，我無法依法辦理公傷病假，聲請人先生又說，之
      前的請假部分要以公傷病假計算，並給付全薪。我就告訴
      聲請人的先生說，聲請人的假都已經請完了，要聲請人來
      上班或繼續留職停薪。聲請人先生不接受就走了。聲請人
      的先生於93年8 月10 日 下午又到相對人公司（即被告厚
      增公司），跟相對人公司周經理談，要求以公傷病假處理
      ，但周經理拒絕，並要求聲請人上班或繼續留職停薪。聲
      請人先生還是不接受。」等語（93年度板勞簡調字第104
      號卷第100 頁），並經本院依職權調閱原告向臺北縣政府
      勞工局申請職業災害補償等爭議案協調會相關資料影卷1
      卷（本院卷第66至75頁），核閱原告向被告厚增公司申請
      公傷病假不果後，確與被告厚增公司發生職災補償爭議屬
      實，佐以原告所提出之三峽大埔郵局存證信函第33號影本
      載明原告請求被告厚增公司准予其公傷病假等語為證（94
      年度板勞調字第22號卷第15頁），兼以原告曾申請職業傷
      病給付而經勞工保險局核定按普通傷病處理等情，亦有勞
      工保險局93年10月22日保給傷字第09360631580 號函影本
      在卷可稽（93年度板勞簡調字第104 號卷第66、67頁），
      足認被告上開所辯並非無憑。
    (2)原告雖患有左側第五腰椎及第一薦椎脊狹窄症，惟據原告
      於93年8 月10日向被告厚增公司請假所提出之長庚紀念醫
      院93年8 月10日診斷證明書影本所載：「左側第五腰椎及
      第一薦椎脊狹窄症術後」、「宜休養貳週」等內容觀之，
      原告並無於該次請假之前或該期間內，有因急病或緊急事
      故致不能親自向被告厚增公司請假之情事，竟未親自辦理
      而委由原告先生請假。原告雖主張其於同年月11日復以三
      峽大埔郵局第33號存證信函請假等語，並提出上開存證信
      函影本為證（94年度板勞調字第22號卷第15頁），惟迄未
      舉證證明其提出於被告厚增公司之時點，自不得遽為原告
      有利之認定，進而推認原告已依勞工請假規則規定之程序
      完成請假手續。再者，法律上對於未完成請假手續者，並
      無須先扣抵特別假、休假之日數，如有不足，始計入曠工
      日數之規定。故勞工如無因病致無法完成請假手續之情事
      ，而未經請假不到班者即為曠工，至於勞工是否尚有其他
      假可請，則為另一問題。抑且，依前所述，原告罹病未經
      認定係因公所致（職災），不合勞工請假規則規定，被告
      厚增公司未准原告所請而給予公傷假，並非無據。原告申
      請公傷假既未獲准，自應至被告公司上班，抑或改以其他
      事因請假，被告厚增公司於否准原告之夫之請假後，當場
      即告知原告應恢復上班或選擇留職停薪，惟為原告之夫所
      拒，已如前述。則原告既未依被告厚增公司之通知，銷假
      上班，亦未選擇申請留職停薪，卻逕自93年8 月11日起至
      同年8 月26日止，連續未前往公司上班而曠職達3 日以上
      ，被告厚增公司自得依勞準基準法第12 條 第1 項第6 款
      規定，不經預告終止兩造間之勞雇契約。原告雖執被告厚
      增公司係於93年8 月11日即將原告辦理退保，並且係於當
      日將原告解僱為由，主張被告厚增公司之解僱為違法云云
      。惟按雇主退掉勞工之勞保，原因雖有多端，如非因勞工
      退休、遭資遣、自行離職者，固可推認雇主有解僱勞工之
      意思。被告厚增公司辯稱其因原告曠職達3 日以上而於93
      年8 月14日解僱原告云云，固未提出任何證據證明其已於
      93年8 月14日為解僱之意思表示，惟原告曾於同年月26日
      欲回公司上班，經被告厚增公司以其業遭解僱為由，拒絕
      原告上班乙節，既為原告所自認（本院卷第131 頁），足
      見被告厚增公司已於93年8 月26日為解僱原告之意思表示
      ，並已送達於原告，於其時，兩造間之僱傭關係業已終止
      ，原告上開主張，已無實益。
  ３、綜上以觀，被告厚增公司依法前於93年8 月26日已終止與
      原告間之勞動契約，自無須依勞動基準法給付資遣費及預
      告工資。又原告自93年8 月11日至93年8 月26日既未提出
      勞務，被告厚增公司自無受領遲延之情形，原告自不得請
      求被告厚增公司給付工資。是原告主張其依勞動基準法第
      14條第1 項第5 款之規定，於94年4 月28日以存證信函通
      知被告厚增公司，並以本訴狀送達再次為通知，以終止與
      被告厚增公司間之勞動契約，並依勞基法第14條第4 項準
      用第17條之規定，請求被告厚增公司給付原告資遣費及自
      93年8 月11日起至94年4 月28日止之薪資，於法無據，不
      應准許。
（二）被告厚增公司是否未經原告同意，將原告勞工保險投保薪
      資以多報少？被告厚增公司與被告甲○○應否連帶賠償原
      告因此短領老年給付之損害？
  １、按為保障勞工生活、促進社會安全，勞工之雇主、所屬團
      體或所屬機構為勞工保險之投保單位，應為其所屬勞工，
      按勞工之月薪資總額，依投保薪資分級表之規定，向保險
      人即勞工保險局申報薪資，辦理投保手續，勞工保險條例
      第1 條、第10條、第14條定有明文。準此，被告即有為原
      告按其月薪資總額，依投保薪資分級表之規定，向勞工保
      險局申報薪資，辦理投保之義務。又其中所謂月薪資總額
      依勞工保險條例施行細則第32條第1 項前段規定，以勞動
      基準法第2 條第3 款規定之工資為準，亦即凡勞工因工作
      而獲之報酬，包括工資、薪金及按計時、計日、計件以現
      金或實物等方式給付之獎金、津貼及其他任何經常性給與
      均屬之，至其名目為何尚非主要判斷依據，須就其給付之
      本質以為認定。是以投保單位違背勞工保險條例規定，將
      投保薪資金額以多報少或以少報多者，勞工因此所受損失
      ，應由投保單位賠償之，勞工保險條例第72條第2 項後段
      定有明文。
  ２、原告主張被告違反勞工保險條例規定，將原告工資以多報
      少，以致原告受有老年給付領取金額減少之損失，依勞工
      保險條例第72條規定，被告應賠償原告所受損失116,655
      元等情，業據提出勞工保險被保險人投保資料表影本及勞
      工保險局93年12月1 日保承工字第09360550381 號及0000
      0000002 號函影本為證（94年度板勞調字第22號卷第16頁
      、第19至21頁），被告雖辯稱：勞保投保薪資以多報少乃
      原告為節省保險費而強烈要求被告為之，否則何以3 年多
      來原告均未曾主張云云，惟迄未舉證以實其說，自不足採
      ，自堪信原告之主張為真正。
  ３、被告將原告之投保薪資短報，致使原告所得領取之老年給
      付受有損失，經勞工保險局核算結果，原告退職當月起前
      3 年平均月投保薪資應為26,333元，應可申領35個月之老
      年給付921,655 元，扣除勞工保險局前此依被告短報薪資
      之申報資料所核發之805,000 元，差額為116,655 元，有
      勞工保險局93年12月1 日保承工字第09360550381 號函影
      本1 件在卷可稽（94年度板勞調字第22號卷第19、20頁）
      ，則依前揭法條規定，被告厚增公司自應賠償原告因短報
      薪資而生之上述損害。惟按基於同一原因事實受有損害並
      受有利益者，其請求之賠償金額，應扣除所受之利益，民
      法第216 條之1 定有明文。查被告既自90年4 月1 日起短
      報原告勞保之投保薪資，則原告自90年4 月至93年8 月之
      期間內即因而少納應由勞工自負部分之保險費，而受有利
      益，雖此保險費金額究為若干，因部分年代已久，兩造均
      未能提出原告當時確實薪資之完整資料以供核計，惟據原
      告主張其於90年3 月至93年2 月間之月平均薪資應為26,3
      23元，有其提出此期間之薪資條影本附卷可參（93年度板
      勞簡調字第104 號卷第28至46頁），而被告厚增公司自90
      年4 月1 日起至93年8 月11日止，均以22,800元申報原告
      之月投保薪資，復為被告所不爭，足認依原告之實際薪資
      ，應按當時勞工保險投保薪資等級第11級金額參加勞工保
      險並負擔保險費，惟經被告短報為投保薪資等級第9 級，
      依此計算，原告所受免繳納保險費之利益額度每月為32元
      （計算式：328-296=32），自90年4 月1 日起至93年7 月
      31日止共計1,280 元（計算式：32×40=1,280），加上退
      保前當月應納保費差額11元（110-99 =11），原告總計少
      納保險費1,291 元，自應予以扣除，是以，原告所受損害
      為115,364 元（計算式：116,655-1,291 =115,364）。
  ４、按公司負責人對於公司業務之執行，如有違反法令致他人
      受有損害時，對他人應與公司負連帶賠償之責，公司法第
      23條第2 項定有明文。被告厚增公司之負責人即被告甲○
      ○對於被告厚增公司業務之執行，既有違反法令致原告受
      有損害，自應連帶賠償原告所受之損害115,364 元。
七、綜上所述，原告主張被告將其勞保投保薪資以多報少，違反
    勞工保險條例之規定，使勞工保險局僅以每月投保薪資23,0
    00元核算其退休前3 年平均月投保薪資，致受有短領老年給
    付116,655 元之損害，並扣除所免繳納之勞保費1,291 元後
    ，因此受有勞保老年給付短少115,364 元損害之範圍內，及
    加計自催告期滿日即94年5 月28日起迄清償日止，按週年利
    率5%計算之利息部分，於法有據，應予准許。至逾上開範圍
    之請求，為無理由，應予駁回。
八、兩造陳明願供擔保請准宣告假執行及免為假執行，因本院判
    命被告給付如主文第一項所示之金額未逾50萬元，爰依職權
    宣告假執行，並諭知被告得供擔保免為假執行。至原告其餘
    假執行之聲請，因該部分之訴已經駁回，其假執行之聲請亦
    失所附麗，應予駁回。
九、本件論證已臻明確，兩造其餘之主張及答辯，於判決結果並
    無影響，毋庸一一予以論述，併此敘明。
十、訴訟費用負擔之依據：民事訴訟法第79條、第85條第2項。
中    華    民    國    95    年    4     月    14    日
                  勞工法庭    法  官  徐福晉
以上正本係照原本作成
如對本判決上訴，須於判決送達後20日內向本院提出上訴狀
中    華    民    國    95    年    4     月    18    日
                            書記官  劉怡欣


司法院資訊處製作；財團法人民間司法改革基金會備份。
